臺灣高雄地方法院民事判決　　　　　　　　96年度建字第59號
原　　　告　甲○○
　　　　　　乙○○
上二人共同　李慶榮律師
訴訟代理人　孫守濂律師
被　　　告　丙○○
　　　　　　丁○○
上當事人間給付工程款事件，本院於民國96年12月3 日言詞辯論
終結，判決如下：
  主  文
被告丁○○應給付原告新台幣陸拾貳萬玖仟參佰陸拾貳元，及自
民國95年8 月9 日起至清償日止，按年息百分之五計算之利息。
被告丙○○應給付原告伍拾萬元，及自民國95年11月17日起至清
償日止，按年息百分之六計算之利息。
第一項或第二項給付，於被告中之一人給付新台幣伍拾萬元之全
部或一部，他被告於該給付範圍內同免責任。
訴訟費用由被告丁○○負擔五分之三；餘由被告丙○○負擔。
本判決第一項於原告為被告丁○○供擔保新台幣貳拾壹萬元後，
得假執行。
本判決第二項得假執行。
  事實及理由
一、被告經合法通知，核無民事訴訟法第386 條各款所列情形，
    爰依原告聲請由其一造辯論而為判決。又原告起訴請求被告
    丁○○應給付原告新台幣（下同）84萬7674元，及自起訴狀
    繕本送達翌日起至清償日止，按年息5%計算之利息；被告丙
    ○○應給付原告50萬元，及自95年11月17日起至清償日止，
    按年息6%計算之利息，嗣丁○○部分更正本金請求為62萬
    9362 元 ，及被告二人若其中一人給付50萬元之全部或一部
    ，另一被告於該範圍內同免其責，核屬減縮應受判決事項之
    聲明，均無不合，先此敘明。
二、原告主張：丁○○於民國95年1 月5 日與原告簽訂工程承攬
    契約書（下稱系爭承攬契約），約定由丁○○於高雄市○○
    區○○段16之1 地號土地上興建鋼骨結構店舖乙棟，總工程
    造價新台幣（下同）213 萬元，工作日數60天，完工日為95
    年3 月25日。原告先給付簽約金50萬元，丁○○則交付由丙
    ○○所簽發付款人為高雄縣鳥松鄉農會、發票日95年5 月15
    日，票號AA0000000 號，面額50萬元之支票（下稱系爭支票
    ），以為履約保證金。嗣因丁○○屢屢拖延施工，於完工期
    限屆至時，基礎工程仍未完工，兩造遂於95年6 月1 日另簽
    訂協議書，約定由原告預付材料費150 萬元（含簽約金），
    丁○○則應於95年8 月3 日完工，原告遂分別於95年6 月1
    日、6 月13日各給付50萬元與丁○○。然丁○○竟仍遲延履
    行，致工程進度嚴重落後，顯無法如期完工，原告乃於95年
    7 月18日以左營郵局第177 號存證信函催告丁○○應於95年
    8 月3 日完工。迄完工期限屆至時，丁○○竟連基礎層工程
    都未做好，履經催告，均無結果，原告乃於95年12月5 日另
    行委請第三人晉高工程企業有限公司（下稱晉高公司）續行
    建築，晉高公司嗣於96年1 月5 日完工。因此，系爭承攬契
    約顯係因可歸責於丁○○之事由，未於期限內完工，爰依民
    法第497 條及第502 條規定，請求丁○○支付因第三人改善
    其工作之費用115 萬3552元，並賠償原告因丁○○遲延完工
    155 日致原告無法使用系爭房屋及其基地之相當於租金之損
    害10萬5810元，扣除丁○○尚得請領之工程款餘額63萬元，
    丁○○尚應給付原告62萬9362元。另丙○○所簽發之上開系
    爭支票，經原告於95年11月16日提示後已遭退票，而支票發
    票人應照支票文義擔保支票之支付，為此，爰併訴請丙○○
    給付系爭票款及自提示日翌日起之利息等語。並聲明：（一
    ）丁○○應給付原告62萬9362元，及自起訴狀繕本送達翌日
    起至清償日止，按年息5%計算之利息。（二）丙○○應給付
    原告50萬元，及自95年11月17日起至清償日止，按年息6%計
    算之利息。（三）第一項或第二項給付，於被告中之一人給
    付50萬元之全部或一部後，於該範圍內他被告同免責任。
    （四）原告願供擔保請宣告假執行。
三、被告經合法通知，未於言詞辯論期日到場，復未提出書狀作
    何聲明或陳述供本院調查。
四、原告主張丁○○於上開時地向原告承攬系爭工程，約定總報
    酬為213 萬元，工作日數60天，完工日為95年3 月25日，嗣
    因丁○○於期限屆至，基礎工程仍未完工，兩造遂於95年6
    月1 日另簽訂協議書，約定丁○○應於95年8 月3 日完工，
    原告除依約已給付50萬元簽約金外，並依協議分別於95年6
    月1 日、6 月13日各給付50萬元預付材料費共150 萬元，丁
    ○○則於簽約後交付由丙○○所簽發之系爭支票，以為履約
    保證金，詎屆期經提示未獲付款。丁○○竟仍遲延履行，原
    告乃於95年7 月18日以左營郵局第177 號存證信函催告丁○
    ○應於95年8 月3 日完工，惟期限屆至工程仍未做好，原告
    只得另行委請晉高公司續行建築，晉高公司於96年1 月5日
    完工等情，已據其提出契約書、支票、退票理由單、協議書
    、存證信函、回執聯、晉高公司工程契約書、使用執照、土
    地謄本及相片4 張在卷（本院卷12至30頁、46至51頁）為證
    ，堪信為真。
五、次按工程進行中，因承攬人之過失，顯可見工作有瑕疵，或
    有其他違反契約之情事者，定作人得定相當期限，請求承攬
    人改善其工作，或依約履行。承攬人不於前項期限內依照改
    善或履行，定作人得使第三人改善繼續其工作，其危險及費
    用均由承攬人負擔，民法第497 條定有明文。本件原告主張
    丁○○未能如期完工，其乃就丁○○未施作，及雖已施作但
    不合設計圖樣須改善部分，另與晉高公司簽訂上開工程契約
    ，因而增加費用115 萬3552元，亦據其提出收據及估價單等
    為證（31至45頁，明細詳如附表），且被告經合法通知並未
    到場爭執，或提出書狀陳述，自堪信原告此部分主張為真。
六、又因可歸責於承攬人之事由，致工作逾約定期限始完成，或
    未定期限而逾相當時期始完成者，定作人得請求減少報酬或
    請求賠償因遲延而生之損害，同法第502 條第1 項亦定有明
    文。本件依兩造約定完工日期為95年3 月25日，竟至96年1
    月5日始經晉高公司代為履行完畢，計遲延155日，且屬可歸
    責於丁○○之事由，依上開規定，原告自得請求損害賠償。
    次查原告主張系爭工程若能如期完工，其即得享有使用建物
    及基地之利益，而系爭基地面積272.68平方公尺，申報地價
    每方公尺1 萬0464元，有使用執照及土地登記謄本在卷（47
    至49頁）可稽，另建物原造價為213 萬元，如考量系爭建物
    位處高雄市○○區○○路651 號，距高鐵左營站不遠，交通
    便利，為第五種住宅區等各情，足認原告主張其因被告因遲
    延完工所受損害依系爭建物、基地價值，按年息百分之五計
    算損害即10萬5810元（10464×272.68＋0000000＝00000000
    ，00000000×5%×155/365＝105810） 尚屬允當，則丁○○
    因系爭工程應負擔之費用及賠償原告之損害計125 萬9362元
    （0000000＋105810＝0000000），扣除丁○○得向原告請求
    之工程報酬餘額63萬元，則原告請求丁○○賠償62萬9362元
    （0000000－000000＝629362）及自訴狀繕本送達翌日即96
    年8月9日起至清償日止，按年息5% 計算之利息，要屬有據
    ，應予准許。
七、原告執有之系爭支票既為丙○○所簽發，且未能如期兌現，
    則原告依票據追索權，請求丙○○給付票面金額50萬元，及
    自提示日翌日起即95年11月17日起至清償日止，按年利率6
    % 計算之利息，亦屬正當。然因系爭支票既因擔保系爭工程
    之履行而交付原告，則原告就該50萬元並無複數利益，亦即
    被告中一人於該50萬元為全部或一部給付後，他被告於該給
    付範圍內同免責任。
八、原告陳明願供擔保，聲請宣告假執行，其中命丁○○給付部
    分，核無不合，爰酌定相當擔保金額准許之。至命丙○○給
    付部分，屬所命給付未逾50萬元之判決，應依職權為假執行
    之宣告，因認原告此部分聲請，僅在促請本院為上開職權發
    動，併此敘明。
九、綜上所述，原告主張丁○○與其簽訂系爭工程契約後，未能
    依約履行，經催告補正未果，其已委請晉高公司代為履行完
    畢，因而增加費用及其所受損害共125 萬9362元等語為可信
    ，另其持有丙○○簽發之系爭支票，屆期提示未獲付款，亦
    屬可採。從而，其分別依契約關係、票據關係請求丁○○、
    丙○○各給付如主文第1、2項所示之款項，為有理由，應予
    准許，並就命丁○○部分，酌定相當擔保金額；命丙○○給
    付部分，依職權為假執行宣告。
十、據上論結：原告之訴為有理由，依民事訴訟法第385 條第1
    項前段、第78條、第85條第1 項，第389 條第1 項第5 款、
    第390 條第2 項，判決如主文。
中　　華　　民　　國　　96　　年　　12　　月　　17　　日
                      民事第四庭法　官　黃國川
正本係照原本作成。
如不服本判決，應於送達後20日內，向本院提出上訴狀並表明上
訴理由，如於本判決宣示後送達前提起上訴者，應於判決送達後
10日內補提上訴理由書（須附繕本）。
中　　華　　民　　國　　96　　年　　12　　月　　17　　日
                                書記官　余幼芳
附表：
┌───┬──────────┬───────┬────┐
│編  號│   廠  商  名  稱   │   費    用   │ 備  註 │
├───┼──────────┼───────┼────┤
│1     │晉高工程企業有限公司│685000元      │原證七  │
├───┼──────────┼───────┼────┤
│2     │葉佐助              │174200元      │原證八  │
├───┼──────────┼───────┼────┤
│3     │精工陶瓷股份有限公司│7300元        │原證九  │
├───┼──────────┼───────┼────┤
│4     │益永好工程行        │35352元       │原證十  │
├───┼──────────┼───────┼────┤
│5     │青年工程行（鄭思富）│85000元       │原證十一│
├───┼──────────┼───────┼────┤
│6     │元祥企業行          │20000元       │原證十二│
├───┼──────────┼───────┼────┤
│7     │陳進丁              │106700        │原證十三│
├───┼──────────┼───────┼────┤
│8     │林存城建築師        │10000元       │原證十四│
├───┼──────────┼───────┼────┤
│9     │林漢願              │30000元       │原附證  │
├───┼──────────┼───────┼────┤
│合  計│                    │0000000元     │        │
└───┴──────────┴───────┴────┘
